ACORDAO-COMPLETO-2557553

ACÓRDÃO 7869/2022 ATA 39/2022 - PRIMEIRA CÂMARA

VISTA, relatada e discutida esta tomada de contas especial instaurada pela Secretaria Especial do Desenvolvimento Social, em desfavor de Eduardo Goncalves Tabosa Junior, em razão de não comprovação da regular aplicação dos recursos repassados pela União por meio do Fundo Nacional de Assistência Social ao Município de Cumaru/PE, exercício 2014.
ACORDAM os Ministros do Tribunal de Contas da União, reunidos em sessão da 1ª Câmara, ante as razões expostas pelo relator, e com fundamento nos arts. 1º, inciso I; 12, § 3º; 16, inciso III, alíneas "a" e "c"; 19; 23, inciso III; 26; 28, inciso II, e 57 da Lei 8.443/1992 c/c os arts. 214, inciso III, alínea "a", e 217 do Regimento Interno, em: 
9.1. considerar Eduardo Goncalves Tabosa Junior revel para todos os efeitos, dando-se prosseguimento ao processo;
9.2. julgar irregulares as contas de Eduardo Goncalves Tabosa Junior e condená-lo ao recolhimento aos cofres do Fundo Nacional de Assistência Social das quantias a seguir especificadas, atualizadas monetariamente e acrescidas de juros de mora a partir das datas discriminadas até a data do pagamento:
	Data de ocorrência
	Valor histórico (R$) 

	28/2/2014
	7,40

	25/3/2014
	7,40

	25/3/2014
	7,40

	1/4/2014
	7,40

	2/5/2014
	7,40

	7/5/2014
	7,80

	3/6/2014
	7,80

	3/7/2014
	7,80

	6/8/2014
	7,80

	8/9/2014
	7,80

	17/1/2014
	554,40

	17/1/2014
	554,40

	17/1/2014
	1.058,40

	17/1/2014
	1.092,00

	5/2/2014
	554,40

	5/2/2014
	554,40

	5/2/2014
	1.058,40

	5/2/2014
	1.092,00

	28/2/2014
	554,40

	28/2/2014
	554,40

	28/2/2014
	1.092,00

	28/2/2014
	1.092,00

	7/3/2014
	1.058,40

	25/3/2014
	554,40

	25/3/2014
	604,80

	25/3/2014
	571,20

	1/4/2014
	554,40

	1/4/2014
	554,40

	1/4/2014
	1.058,40

	1/4/2014
	1.092,00

	1/4/2014
	1.092,00

	16/4/2014
	1.130,00

	2/5/2014
	554,40

	2/5/2014
	1.057,40

	2/5/2014
	1.092,00

	7/5/2014
	300,00

	8/5/2014
	554,40

	27/5/2014
	930,50

	27/5/2014
	138,60

	30/5/2014
	554,40

	30/5/2014
	554,40

	30/5/2014
	1.058,40

	3/6/2014
	1.092,00

	3/6/2014
	1.092,00

	3/7/2014
	554,40

	3/7/2014
	554,40

	3/7/2014
	1.058,40

	3/7/2014
	1.092,00

	3/7/2014
	1.092,00

	9/7/2014
	352,80

	9/7/2014
	750,00

	6/8/2014
	554,40

	6/8/2014
	554,40

	6/8/2014
	1.058,40

	6/8/2014
	1.092,00

	6/8/2014
	1.092,00

	8/9/2014
	554,40

	8/9/2014
	554,40

	8/9/2014
	1.058,40

	8/9/2014
	1.092,00

	8/9/2014
	1.092,00

	7/10/2014
	1.092,00

	7/10/2014
	554,40

	7/10/2014
	554,40

	7/10/2014
	1.058,40

	7/10/2014
	1.092,00

	7/11/2014
	1.058,40

	10/11/2014
	554,40

	10/11/2014
	554,40

	12/11/2014
	1.092,00

	4/12/2014
	554,40

	4/12/2014
	554,40

	4/12/2014
	1.058,40

	4/12/2014
	1.092,00

	4/12/2014
	1.092,00

	29/12/2014
	1.092,00

	29/12/2014
	554,40

	29/12/2014
	554,40

	29/12/2014
	1.058,40

	29/12/2014
	1.092,00

	27/6/2014
	7,80

	2/6/2014
	630,00

	2/6/2014
	462,00

	2/6/2014
	462,00

	2/6/2014
	462,00

	2/6/2014
	462,00

	2/6/2014
	462,00

	2/6/2014
	462,00

	2/6/2014
	462,00

	2/6/2014
	462,00

	2/6/2014
	462,00

	2/6/2014
	462,00

	2/6/2014
	630,00

	2/6/2014
	462,00

	2/6/2014
	462,00

	2/6/2014
	462,00

	2/6/2014
	462,00

	2/6/2014
	462,00

	2/6/2014
	462,00

	2/6/2014
	462,00

	2/6/2014
	462,00

	3/6/2014
	462,00

	27/6/2014
	30.395,00

	3/7/2014
	630,00

	3/7/2014
	462,00

	3/7/2014
	462,00

	3/7/2014
	462,00

	3/7/2014
	462,00

	3/7/2014
	462,00

	3/7/2014
	462,00

	3/7/2014
	462,00

	3/7/2014
	462,00

	3/7/2014
	462,00

	3/7/2014
	462,00

	3/7/2014
	462,00

	3/7/2014
	630,00

	3/7/2014
	462,00

	3/7/2014
	462,00

	3/7/2014
	462,00

	3/7/2014
	462,00

	3/7/2014
	462,00

	3/7/2014
	462,00

	3/7/2014
	462,00

	3/7/2014
	462,00

	6/8/2014
	630,00

	6/8/2014
	462,00

	6/8/2014
	462,00

	6/8/2014
	462,00

	6/8/2014
	462,00

	6/8/2014
	462,00

	6/8/2014
	462,00

	6/8/2014
	462,00

	6/8/2014
	462,00

	6/8/2014
	462,00

	6/8/2014
	462,00

	6/8/2014
	462,00

	6/8/2014
	630,00

	6/8/2014
	462,00

	6/8/2014
	462,00

	6/8/2014
	462,00

	6/8/2014
	462,00

	6/8/2014
	462,00

	6/8/2014
	462,00

	6/8/2014
	462,00

	8/9/2014
	630,00

	8/9/2014
	462,00

	8/9/2014
	462,00

	8/9/2014
	462,00

	8/9/2014
	462,00

	8/9/2014
	462,00

	8/9/2014
	462,00

	8/9/2014
	462,00

	8/9/2014
	462,00

	8/9/2014
	462,00

	8/9/2014
	462,00

	8/9/2014
	462,00

	8/9/2014
	630,00

	8/9/2014
	462,00

	8/9/2014
	462,00

	8/9/2014
	462,00

	8/9/2014
	462,00

	8/9/2014
	462,00

	8/9/2014
	462,00

	8/9/2014
	462,00

	7/10/2014
	630,00

	7/10/2014
	462,00

	7/10/2014
	462,00

	7/10/2014
	462,00

	7/10/2014
	462,00

	7/10/2014
	462,00

	7/10/2014
	462,00

	7/10/2014
	462,00

	7/10/2014
	462,00

	7/10/2014
	462,00

	7/10/2014
	462,00

	7/10/2014
	462,00

	7/10/2014
	462,00

	7/10/2014
	630,00

	7/10/2014
	462,00

	7/10/2014
	462,00

	7/10/2014
	462,00

	7/10/2014
	462,00

	7/10/2014
	462,00

	7/10/2014
	462,00

	7/10/2014
	462,00

	6/11/2014
	630,00

	6/11/2014
	462,00

	6/11/2014
	462,00

	6/11/2014
	462,00

	6/11/2014
	462,00

	6/11/2014
	462,00

	6/11/2014
	462,00

	6/11/2014
	462,00

	6/11/2014
	462,00

	6/11/2014
	462,00

	6/11/2014
	462,00

	6/11/2014
	462,00

	6/11/2014
	630,00

	6/11/2014
	462,00

	6/11/2014
	462,00

	6/11/2014
	462,00

	6/11/2014
	462,00

	6/11/2014
	462,00

	6/11/2014
	462,00

	6/11/2014
	462,00

	7/11/2014
	462,00

	7/11/2014
	462,00

	4/12/2014
	630,00

	4/12/2014
	462,00

	4/12/2014
	462,00

	4/12/2014
	462,00

	4/12/2014
	462,00

	4/12/2014
	462,00

	4/12/2014
	462,00

	4/12/2014
	462,00

	4/12/2014
	462,00

	4/12/2014
	462,00

	4/12/2014
	462,00

	4/12/2014
	462,00

	4/12/2014
	462,00

	4/12/2014
	630,00

	4/12/2014
	462,00

	4/12/2014
	462,00

	4/12/2014
	462,00

	4/12/2014
	462,00

	4/12/2014
	462,00

	4/12/2014
	462,00

	4/12/2014
	462,00

	4/12/2014
	462,00

	29/12/2014
	630,00

	29/12/2014
	462,00

	29/12/2014
	462,00

	29/12/2014
	462,00

	29/12/2014
	462,00

	29/12/2014
	462,00

	29/12/2014
	462,00

	29/12/2014
	462,00

	29/12/2014
	462,00

	29/12/2014
	462,00

	29/12/2014
	462,00

	29/12/2014
	462,00

	29/12/2014
	462,00

	29/12/2014
	630,00

	29/12/2014
	462,00

	29/12/2014
	462,00

	29/12/2014
	462,00

	29/12/2014
	462,00

	29/12/2014
	462,00

	29/12/2014
	462,00

	29/12/2014
	462,00

	29/12/2014
	462,00

9.3. aplicar a Eduardo Goncalves Tabosa Junior multa de R$ 20.000,00 (vinte mil reais) , a ser recolhida aos cofres do Tesouro Nacional, com atualização monetária calculada da data deste acórdão até a data do pagamento, se este for efetuado após o vencimento do prazo abaixo estipulado;
9.4. fixar prazo de 15 (quinze) dias, a contar das notificações, para comprovação, perante o Tribunal, do recolhimento das dívidas acima imputadas;
9.5. autorizar a cobrança judicial das dívidas, caso não atendidas as notificações;
9.6. autorizar, caso venha a ser solicitado e se o processo não tiver sido remetido para cobrança judicial, o pagamento das dívidas em até 36 (trinta em seis) parcelas mensais consecutivas, a primeira a ser paga no prazo acima fixado e as demais, a cada 30 (trinta) dias a contar da parcela anterior, com incidência, sobre cada valor mensal atualizado monetariamente, de juros de mora, na forma da legislação em vigor, e alertar ao responsável que a falta de comprovação do recolhimento de qualquer parcela importará no vencimento antecipado do saldo devedor;
9.7. encaminhar cópia deste acórdão ao responsável, à Secretaria Especial do Desenvolvimento Social, à Prefeitura Municipal de Cumaru/PE e ao Procurador-Chefe da Procuradoria da República no Estado de Pernambuco, com a informação de que o inteiro teor do relatório e do voto que o fundamentam está disponível no endereço eletrônico www.tcu.gov.br/acordaos.

Tomada de contas especial instaurada pela Secretaria Especial do Desenvolvimento Social, em razão de não comprovação da regular aplicação dos recursos repassados por meio do Fundo Nacional de Assistência Social  FNAS ao Município de Cumaru/PE, exercício 2014.

Primeira Câmara

Município de Cumaru/PE

3. Interessado/Responsável:
3.1. Interessado: Secretaria Especial do Desenvolvimento Social
3.2. Responsável: Eduardo Goncalves Tabosa Junior (XXX.032.114-XX)

13.1. Ministros presentes: Walton Alencar Rodrigues (Presidente), Benjamin Zymler, Vital do Rêgo e Jorge Oliveira (Relator).
13.2. Ministro-Substituto presente: Weder de Oliveira.

JORGE OLIVEIRA

Trata-se de tomada de contas especial instaurada pela Secretaria Especial do Desenvolvimento Social, em desfavor de Eduardo Goncalves Tabosa Junior, em razão de não comprovação da regular aplicação dos recursos repassados pela União por meio do Fundo Nacional de Assistência Social ao Município de Cumaru/PE, exercício 2014.
2.	Transcrevo a seguir os trechos essenciais da instrução da Secretaria de Controle Externo de Tomada de Contas Especial - SecexTCE, que contou com a anuência do corpo dirigente da unidade (peças 41/43) :
"HISTÓRICO
2.	Em 29/1/2020, com fundamento na IN/TCU 71/2012, alterada pela IN/TCU 76/2016, e DN/TCU 155/2016, o dirigente da instituição Secretaria Especial do Desenvolvimento Social autorizou a instauração da tomada de contas especial (peça 14) . O processo foi registrado no sistema e-TCE com o número 1732/2020.
3.	O fundamento para a instauração da Tomada de Contas Especial, conforme consignado na matriz de responsabilização elaborada pelo tomador de contas, foi a constatação da seguinte irregularidade: 
Não encaminhamento eletrônico do Parecer do Conselho Municipal de Assistência Social referente ao Demonstrativo Sintético Exercício 2014; o não atendimento integral das notificações visando sanar esta pendência; a ausência de comprovação da boa e regular aplicação dos recursos públicos repassados ao município e a não devolução destes recursos devidamente atualizados e acrescidos de juros.
4.	O responsável arrolado na fase interna foi devidamente comunicado e, diante da ausência de justificativas suficientes para elidir a irregularidade e da não devolução dos recursos, instaurou-se a tomada de contas especial.
5.	No relatório (peça 23) , o tomador de contas concluiu que o prejuízo importaria no valor original de R$ 168.773,70, imputando-se a responsabilidade a Eduardo Goncalves Tabosa Junior, Prefeito Municipal, no período de 1/1/2009 a 31/12/2012 e 1/1/2013 a 31/12/2016, na condição de gestor dos recursos. 
6.	Em 6/10/2020, a Controladoria-Geral da União emitiu o relatório de auditoria (peça 26) , em concordância com o relatório do tomador de contas. O certificado de auditoria e o parecer do dirigente do órgão de controle interno concluíram pela irregularidade das presentes contas (peças 27 e 28) .
7.	Em 19/10/2020, o ministro responsável pela área atestou haver tomado conhecimento das conclusões contidas no relatório e certificado de auditoria, bem como do parecer conclusivo do dirigente do órgão de controle interno, manifestando-se pela irregularidade das contas, e determinou o encaminhamento do processo ao Tribunal de Contas da União (peça 29) .
 (...) 
12.	Conforme Despacho de Conclusão das Comunicações Processuais (peça 40) , as providências inerentes às comunicações processuais foram concluídas. 
13.	Transcorrido o prazo regimental, o responsável Eduardo Goncalves Tabosa Junior permaneceu silente, devendo ser considerado revel, nos termos do art. 12, § 3º, da Lei 8.443/1992.
 (...) 
34.	Tendo em vista que não constam dos autos elementos que permitam reconhecer a boa-fé do responsável, sugere-se que as suas contas sejam julgadas irregulares, nos termos do art. 202, § 6º, do Regimento Interno do TCU, com a imputação do débito atualizado monetariamente e acrescido de juros de mora, nos termos do art. 202, § 1º do Regimento Interno do TCU, descontado o valor eventualmente recolhido, com a aplicação da multa prevista no art. 57 da Lei 8.443/1992.
 (...) 
PROPOSTA DE ENCAMINHAMENTO
36. Diante do exposto, submetemos os autos à consideração superior, propondo ao Tribunal:
considerar revel o responsável Eduardo Goncalves Tabosa Junior (CPF: XXX.032.114-XX) , para todos os efeitos, dando-se prosseguimento ao processo, com fulcro no art. 12, § 3º, da Lei 8.443/1992; 
	julgar irregulares, nos termos dos arts. 1º, inciso I, 16, inciso III, alíneas a, b e c, da Lei 8.443/1992, c/c os arts. 19 e 23, inciso III, da mesma Lei, as contas do responsável Eduardo Goncalves Tabosa Junior (CPF: XXX.032.114-XX) , condenando-o ao pagamento das importâncias a seguir especificadas, atualizadas monetariamente e acrescidas dos juros de mora, calculadas a partir das datas discriminadas até a data da efetiva quitação do débito, fixando-lhe o prazo de quinze dias, para que comprove, perante o Tribunal, o recolhimento das referidas quantias aos cofres do Fundo Nacional de Assistência Social, nos termos do art. 23, inciso III, alínea "a", da citada lei, c/c o art. 214, inciso III, alínea "a", do Regimento Interno do TCU.  
		Débitos relacionados ao responsável Eduardo Goncalves Tabosa Junior (CPF: XXX.032.114-XX) :
	Data de ocorrência
	Valor histórico (R$) 

	28/2/2014
	7,40

	25/3/2014
	7,40

	25/3/2014
	7,40

	1/4/2014
	7,40

	2/5/2014
	7,40

	7/5/2014
	7,80

	3/6/2014
	7,80

	3/7/2014
	7,80

	6/8/2014
	7,80

	8/9/2014
	7,80

	17/1/2014
	554,40

	17/1/2014
	554,40

	17/1/2014
	1.058,40

	17/1/2014
	1.092,00

	5/2/2014
	554,40

	5/2/2014
	554,40

	5/2/2014
	1.058,40

	5/2/2014
	1.092,00

	28/2/2014
	554,40

	28/2/2014
	554,40

	28/2/2014
	1.092,00

	28/2/2014
	1.092,00

	7/3/2014
	1.058,40

	25/3/2014
	554,40

	25/3/2014
	604,80

	25/3/2014
	571,20

	1/4/2014
	554,40

	1/4/2014
	554,40

	1/4/2014
	1.058,40

	1/4/2014
	1.092,00

	1/4/2014
	1.092,00

	16/4/2014
	1.130,00

	2/5/2014
	554,40

	2/5/2014
	1.057,40

	2/5/2014
	1.092,00

	7/5/2014
	300,00

	8/5/2014
	554,40

	27/5/2014
	930,50

	27/5/2014
	138,60

	30/5/2014
	554,40

	30/5/2014
	554,40

	30/5/2014
	1.058,40

	3/6/2014
	1.092,00

	3/6/2014
	1.092,00

	3/7/2014
	554,40

	3/7/2014
	554,40

	3/7/2014
	1.058,40

	3/7/2014
	1.092,00

	3/7/2014
	1.092,00

	9/7/2014
	352,80

	9/7/2014
	750,00

	6/8/2014
	554,40

	6/8/2014
	554,40

	6/8/2014
	1.058,40

	6/8/2014
	1.092,00

	6/8/2014
	1.092,00

	8/9/2014
	554,40

	8/9/2014
	554,40

	8/9/2014
	1.058,40

	8/9/2014
	1.092,00

	8/9/2014
	1.092,00

	7/10/2014
	1.092,00

	7/10/2014
	554,40

	7/10/2014
	554,40

	7/10/2014
	1.058,40

	7/10/2014
	1.092,00

	7/11/2014
	1.058,40

	10/11/2014
	554,40

	10/11/2014
	554,40

	12/11/2014
	1.092,00

	4/12/2014
	554,40

	4/12/2014
	554,40

	4/12/2014
	1.058,40

	4/12/2014
	1.092,00

	4/12/2014
	1.092,00

	29/12/2014
	1.092,00

	29/12/2014
	554,40

	29/12/2014
	554,40

	29/12/2014
	1.058,40

	29/12/2014
	1.092,00

	27/6/2014
	7,80

	2/6/2014
	630,00

	2/6/2014
	462,00

	2/6/2014
	462,00

	2/6/2014
	462,00

	2/6/2014
	462,00

	2/6/2014
	462,00

	2/6/2014
	462,00

	2/6/2014
	462,00

	2/6/2014
	462,00

	2/6/2014
	462,00

	2/6/2014
	462,00

	2/6/2014
	630,00

	2/6/2014
	462,00

	2/6/2014
	462,00

	2/6/2014
	462,00

	2/6/2014
	462,00

	2/6/2014
	462,00

	2/6/2014
	462,00

	2/6/2014
	462,00

	2/6/2014
	462,00

	3/6/2014
	462,00

	27/6/2014
	30.395,00

	3/7/2014
	630,00

	3/7/2014
	462,00

	3/7/2014
	462,00

	3/7/2014
	462,00

	3/7/2014
	462,00

	3/7/2014
	462,00

	3/7/2014
	462,00

	3/7/2014
	462,00

	3/7/2014
	462,00

	3/7/2014
	462,00

	3/7/2014
	462,00

	3/7/2014
	462,00

	3/7/2014
	630,00

	3/7/2014
	462,00

	3/7/2014
	462,00

	3/7/2014
	462,00

	3/7/2014
	462,00

	3/7/2014
	462,00

	3/7/2014
	462,00

	3/7/2014
	462,00

	3/7/2014
	462,00

	6/8/2014
	630,00

	6/8/2014
	462,00

	6/8/2014
	462,00

	6/8/2014
	462,00

	6/8/2014
	462,00

	6/8/2014
	462,00

	6/8/2014
	462,00

	6/8/2014
	462,00

	6/8/2014
	462,00

	6/8/2014
	462,00

	6/8/2014
	462,00

	6/8/2014
	462,00

	6/8/2014
	630,00

	6/8/2014
	462,00

	6/8/2014
	462,00

	6/8/2014
	462,00

	6/8/2014
	462,00

	6/8/2014
	462,00

	6/8/2014
	462,00

	6/8/2014
	462,00

	8/9/2014
	630,00

	8/9/2014
	462,00

	8/9/2014
	462,00

	8/9/2014
	462,00

	8/9/2014
	462,00

	8/9/2014
	462,00

	8/9/2014
	462,00

	8/9/2014
	462,00

	8/9/2014
	462,00

	8/9/2014
	462,00

	8/9/2014
	462,00

	8/9/2014
	462,00

	8/9/2014
	630,00

	8/9/2014
	462,00

	8/9/2014
	462,00

	8/9/2014
	462,00

	8/9/2014
	462,00

	8/9/2014
	462,00

	8/9/2014
	462,00

	8/9/2014
	462,00

	7/10/2014
	630,00

	7/10/2014
	462,00

	7/10/2014
	462,00

	7/10/2014
	462,00

	7/10/2014
	462,00

	7/10/2014
	462,00

	7/10/2014
	462,00

	7/10/2014
	462,00

	7/10/2014
	462,00

	7/10/2014
	462,00

	7/10/2014
	462,00

	7/10/2014
	462,00

	7/10/2014
	462,00

	7/10/2014
	630,00

	7/10/2014
	462,00

	7/10/2014
	462,00

	7/10/2014
	462,00

	7/10/2014
	462,00

	7/10/2014
	462,00

	7/10/2014
	462,00

	7/10/2014
	462,00

	6/11/2014
	630,00

	6/11/2014
	462,00

	6/11/2014
	462,00

	6/11/2014
	462,00

	6/11/2014
	462,00

	6/11/2014
	462,00

	6/11/2014
	462,00

	6/11/2014
	462,00

	6/11/2014
	462,00

	6/11/2014
	462,00

	6/11/2014
	462,00

	6/11/2014
	462,00

	6/11/2014
	630,00

	6/11/2014
	462,00

	6/11/2014
	462,00

	6/11/2014
	462,00

	6/11/2014
	462,00

	6/11/2014
	462,00

	6/11/2014
	462,00

	6/11/2014
	462,00

	7/11/2014
	462,00

	7/11/2014
	462,00

	4/12/2014
	630,00

	4/12/2014
	462,00

	4/12/2014
	462,00

	4/12/2014
	462,00

	4/12/2014
	462,00

	4/12/2014
	462,00

	4/12/2014
	462,00

	4/12/2014
	462,00

	4/12/2014
	462,00

	4/12/2014
	462,00

	4/12/2014
	462,00

	4/12/2014
	462,00

	4/12/2014
	462,00

	4/12/2014
	630,00

	4/12/2014
	462,00

	4/12/2014
	462,00

	4/12/2014
	462,00

	4/12/2014
	462,00

	4/12/2014
	462,00

	4/12/2014
	462,00

	4/12/2014
	462,00

	4/12/2014
	462,00

	29/12/2014
	630,00

	29/12/2014
	462,00

	29/12/2014
	462,00

	29/12/2014
	462,00

	29/12/2014
	462,00

	29/12/2014
	462,00

	29/12/2014
	462,00

	29/12/2014
	462,00

	29/12/2014
	462,00

	29/12/2014
	462,00

	29/12/2014
	462,00

	29/12/2014
	462,00

	29/12/2014
	462,00

	29/12/2014
	630,00

	29/12/2014
	462,00

	29/12/2014
	462,00

	29/12/2014
	462,00

	29/12/2014
	462,00

	29/12/2014
	462,00

	29/12/2014
	462,00

	29/12/2014
	462,00

	29/12/2014
	462,00

Valor atualizado do débito (com juros) em 23/6/2022: R$ 275.661,22.
aplicar ao responsável Eduardo Goncalves Tabosa Junior (CPF: XXX.032.114-XX) , a multa prevista no art. 57 da Lei 8.443/1992 c/c o art. 267 do Regimento Interno do TCU, fixando-lhe o prazo de quinze dias, a contar da notificação, para que comprove, perante o Tribunal (art. 214, III, alínea "a", do Regimento Interno do TCU) , o recolhimento da dívida aos cofres do Tesouro Nacional, atualizada monetariamente desde a data do acórdão que vier a ser proferido por este Tribunal até a data do efetivo recolhimento, se paga após o vencimento, na forma da legislação em vigor;
autorizar, desde logo, a cobrança judicial das dívidas, caso não atendida a notificação, na forma do disposto no art. 28, inciso II, da Lei 8.443/1992;
autorizar também, desde logo, se requerido, com fundamento no art. 26, da Lei 8.443, de 1992, c/c o art. 217, §1º do Regimento Interno do TCU, o parcelamento da (s) dívida (s) em até 36 parcelas, incidindo, sobre cada parcela, corrigida monetariamente, os correspondentes acréscimos legais, fixando-lhe o prazo de quinze dias, a contar do recebimento da notificação, para comprovar, perante o Tribunal, o recolhimento da primeira parcela, e de trinta dias, a contar da parcela anterior, para comprovar os recolhimentos das demais parcelas, devendo incidir, sobre cada valor mensal, atualizado monetariamente, os juros de mora devidos, no caso do débito, na forma prevista na legislação em vigor, alertando o responsável de que a falta de comprovação do recolhimento de qualquer parcela importará o vencimento antecipado do saldo devedor, nos termos do § 2º do art. 217 do Regimento Interno deste Tribunal; 
enviar cópia do Acórdão a ser prolatado à Procuradoria da República no Estado de Pernambuco, nos termos do § 3º do art. 16 da Lei 8.443/1992, c/c o § 7º do art. 209 do Regimento Interno do TCU, para adoção das medidas cabíveis; e
enviar cópia do Acórdão que vier a ser proferido à Secretaria Especial do Desenvolvimento Social e ao responsável, para ciência;
informar à Procuradoria da República no Estado de Pernambuco, ao Secretaria Especial do Desenvolvimento Social e ao responsável que a presente deliberação, acompanhada do Relatório e do Voto que a fundamenta, está disponível para a consulta no endereço www.tcu.gov.br/acordaos, além de esclarecer que, caso requerido, o TCU poderá fornecer sem custos as correspondentes cópias, de forma impressa; e
informar à Procuradoria da República no Estado de Pernambuco que, nos termos do parágrafo único do art. 62 da Resolução TCU 259/2014, os procuradores e membros do Ministério Público credenciados nesta Corte podem acessar os presentes autos de forma eletrônica e automática, ressalvados apenas os casos de eventuais peças classificadas como sigilosas, as quais requerem solicitação formal."
3.	O Ministério Público junto ao TCU - MPTCU, neste processo representado por sua Procuradora-Geral Cristina Machado da Costa e Silva, manifestou concordância à proposta da unidade técnica, em parecer exarado à peça 44 nos seguintes termos:
"Trata-se de tomada de contas especial instaurada pela Secretaria Especial do Desenvolvimento Social, em desfavor de Eduardo Goncalves Tabosa Junior, ex-prefeito do município de Cumaru - PE, em razão de não comprovação da regular aplicação dos recursos repassados pela União ao referido município, no exercício de 2014, por meio do Fundo Nacional de Assistência Social (FNAS) .
2.	Promovida a citação no âmbito do TCU, e não tendo o responsável apresentado alegações de defesa, a unidade técnica propôs julgar suas contas irregulares, condená-lo ao recolhimento do débito e aplicar-lhe a multa prevista no art. 57 da Lei 8.443/1992.
3.	Em complemento à análise da unidade técnica, cumpre esclarecer que, nos termos da Portaria MDS 625/2010 (art. 6.º) , a prestação de contas dos recursos repassados no âmbito do Sistema Único de Assistência Social ocorre por meio do lançamento das informações no sistema informatizado SUAS Web, por parte de gestor, e da sua aprovação pelo Conselho Municipal de Assistência Social.
4.	No caso sob exame, depreende-se, das análises efetuadas na fase interna da TCE, que o gestor encaminhou o demonstrativo sintético anual de execução físico-financeira por meio do SUAS Web, porém tal documento não foi submetido ao Conselho Municipal de Assistência Social (peças 10 e 23) . 
5.	Posto isso, cumpre acrescentar que TCU tem considerado a ausência do parecer do referido conselho, por si só, como causa para a rejeição de prestação de contas relativa a recursos repassados no âmbito do FNAS:
Para fins de responsabilização perante o TCU, pode ser tipificada como erro grosseiro (art. 28 do Decreto-lei 4.657/1942 - Lei de Introdução às Normas do Direito Brasileiro) a prestação de contas dos recursos oriundos do Fundo Nacional de Assistência Social, regulada pela Lei 9.604/1998 e pela Portaria MDS 625/2010, desacompanhada do parecer do Conselho Municipal de Assistência Social (CMAS) .
Acórdão 4778/2019-TCU-Primeira Câmara | Relator: VITAL DO RÊGO
A ausência de manifestação do Conselho de Assistência Social (CAS) quanto à regular aplicação dos recursos federais transferidos na modalidade fundo a fundo pelo Fundo Nacional de Assistência Social (FNAS) a entes da Federação, na vigência da Portaria-MDS 625/2010, para atender aos programas Proteção Social Básica e Proteção Social Especial, inviabiliza a aprovação da prestação de contas desses recursos.
Acórdão 5968/2018-TCU-Segunda Câmara | Relator: MARCOS BEMQUERER
A aprovação da prestação de contas de recursos transferidos na modalidade fundo a fundo aos estados, municípios e ao Distrito Federal pelo Fundo Nacional de Assistência Social (FNAS) está condicionada à existência de manifestação do conselho de assistência social do respectivo ente da Federação atestando a regularidade das despesas efetuadas.
Acórdão 9451/2017-TCU-Segunda Câmara | Relator: AROLDO CEDRAZ
6.	Assim, mostra-se adequada a proposta no sentido de julgar irregulares as contas do ex-prefeito e condená-lo ao recolhimento do valor do débito, bem como ao pagamento de multa.
7.	Quanto à prescrição, a despeito de divergirmos da análise oferecida pela unidade técnica, baseada no entendimento do Acórdão 1441/2016-TCU-Plenário, o histórico dos autos evidencia a não ocorrência também à luz da Lei 9.873/1999, dada a existência de atos processuais interruptivos do prazo geral de cinco anos e intercorrente de três anos, nos termos do art. 1.º, caput e § 1.º, da aludida lei, destacados abaixo, dentre outros presentes nos autos:
	data
	evento
	fonte da informação

	1º/6/2015
	termo inicial (dia seguinte ao final do prazo para apresentação da prestação de contas, com aprovação do conselho) 
	Portaria MDS 625/2010

	13/4/2016
	notificação do responsável na fase interna da TCE
	peça 7

	23/8/2018
	expedição da Nota Técnica 4171/2018
	 peça 10

	4/11/2020
	autuação do TC Processo 039.259/2020-0, iniciando a fase externa da TCE
	capa dos autos

	5/4/2022
	recebimento do ofício de citação pelo responsável
	peça 39

8.	Ante o exposto, esta representante do Ministério Público de Contas manifesta-se de acordo com o encaminhamento proposto pela unidade técnica às peças 41 a 43."
	É o relatório.

não há

TOMADA DE CONTAS ESPECIAL. SECRETARIA ESPECIAL DO DESENVOLVIMENTO SOCIAL. FUNDO NACIONAL DE ASSISTÊNCIA SOCIAL - FNAS. MUNICÍPIO DE CUMARU/PE. NÃO COMPROVAÇÃO DA REGULAR APLICAÇÃO DOS RECURSOS REPASSADOS PELA UNIÃO. CITAÇÃO DO EX-PREFEITO. REVELIA. CONTAS IRREGULARES. DÉBITO. MULTA.

TOMADA DE CONTAS ESPECIAL (TCE)

Trata-se de tomada de contas especial instaurada pela Secretaria Especial do Desenvolvimento Social, em desfavor de Eduardo Goncalves Tabosa Junior, em razão de não comprovação da regular aplicação dos recursos repassados pela União por meio do Fundo Nacional de Assistência Social - FNAS ao Município de Cumaru/PE.
 Ao longo do exercício 2014 foram transferidos R$ 168.773,70 ao município, na modalidade fundo a fundo.
Ao examinar a prestação de contas, o então Ministério do Desenvolvimento Social e Combate à Fome constatou a ausência de parecer favorável do Conselho Municipal de Assistência Social (peça 5) . Demandou, então, o envio da documentação comprobatória de execução das despesas realizadas com recursos federais, tais como notas de empenho, notas fiscais, cópias de cheques, relação de pagamento, entre outros que o responsável julgasse pertinentes (peça 10) , no que não obteve resposta.
Instaurada a TCE e cumpridas as devidas etapas no âmbito do Poder Executivo, o processo foi encaminhado a este Tribunal para julgamento.
No TCU, o ex-prefeito foi regularmente citado pela não comprovação da boa e regular aplicação dos recursos federais repassados e chamado em audiência pelo não cumprimento do prazo originalmente estipulado para prestação de contas. Todavia, optou por não apresentar alegações de defesa ou razões de justificativa.
Ao instruir o feito, a SecexTCE propõe considerá-lo revel e julgar suas contas irregulares, com imputação de débito e multa.
O MPTCU, no mérito, acompanhou a proposta de encaminhamento da unidade técnica. Quanto à prescrição das pretensões punitiva e ressarcitória, acrescentou uma análise dos marcos inicial e interruptivos para concluir pela não ocorrência da prescrição nestes autos, à luz do regime instituído pela Lei 9.873/1999.
Manifesto minha concordância com a análise empreendida no âmbito da secretaria especializada, naquilo que foi anuído pelo MPTCU, e corroboro a divergência por ele manifestada, razão pela qual incorporo os fundamentos dos pareceres precedentes às minhas razões de decidir, no que não divergir dos fundamentos a seguir.
Esta Corte tem considerado a ausência de parecer favorável do Conselho Municipal de Assistência Social como causa suficiente para a rejeição da prestação de contas de recursos federais transferidos por meio do FNAS, a exemplo dos Acórdão 9451/2017-TCU-Segunda Câmara, Relator: Ministro Aroldo Cedraz, Acórdão 2364/2018-TCU-Segunda Câmara, Relator: Ministro-Substituto Marcos Bemquerer, e Acórdão 6983/2018-TCU-Primeira Câmara, de minha relatoria.
Como é de amplo conhecimento, na sessão do dia 11/10/2022, o Plenário deste Tribunal aprovou a Resolução 344/2022, que regulamenta a prescrição para o exercício das pretensões punitiva e de ressarcimento.
Para o que importa ao presente caso, de se destacar que: nos termos do artigo 2º do mencionado normativo, prescrevem em cinco anos as pretensões punitiva e de ressarcimento; por força do artigo 4º, inciso I, o prazo prescricional é contado da data em que as contas deveriam ter sido prestadas; e, com base no artigo 5º, incisos I e II, a prescrição se interrompe pela notificação do responsável, inclusive por edital, assim como por qualquer ato inequívoco de apuração do fato.
Considerando os marcos identificados pelo MPTCU, abaixo transcritos, concluo não ter operado a prescrição sobre os atos examinados no presente processo.
	Data
	Evento
	Fonte

	1º/6/2015
	termo inicial (dia seguinte ao final do prazo para apresentação da prestação de contas, com aprovação do conselho) 
	Portaria MDS 625/2010

	13/4/2016
	notificação do responsável na fase interna da TCE
	peça 7

	23/8/2018
	expedição da Nota Técnica 4171/2018
	 peça 10

	4/11/2020
	autuação do TC Processo 039.259/2020-0, iniciando a fase externa da TCE
	capa dos autos

	5/4/2022
	recebimento do ofício de citação pelo responsável
	peça 39

Assim, impende o julgamento das contas pela irregularidade, com obrigação de reparação e consequente aplicação de multa proporcional ao dano.
Ante o exposto, alinhando-me, na essência, às análises empreendidas pela unidade especializada e pelo Ministério Público, VOTO pela adoção da minuta de acórdão que submeto a este Colegiado.
TCU, Sala das Sessões, em 1 de novembro de 2022.
JORGE OLIVEIRA 
Relator